臺灣臺中地方法院刑事判決　　　　　　　　　　　　九十二年度交易字第四號
　　公　訴　人　臺灣臺中地方法院檢察署檢察官
　　被　　　告　丁○○
　　選任辯護人　李清輝律師
　　　　　　　　周端鎧律師
右列被告因過失傷害案件，經檢察官提起公訴（九十二年度偵字第九七０九號），本
院合議庭裁定進行簡式審判程序，判決如左：
    主  文
丁○○因過失傷害人，致重傷，處有期徒刑柒月。
    事  實
一、丁○○於民國九十一年十一月二十四日下午六時三十分許，駕駛車號ＳＨ─八七
    九九號自小客車，沿台中縣沙鹿鎮○○路由南往北方向行駛，其應注意車前狀況
    ，以避免危險之發生，竟疏未注意，行駛至同鎮○○路與星河路口附近，時速限
    制為四十公里且紅綠燈密度甚高之路段，竟未減速慢行且未保持行車之安全距離
    ，致於發現前車時，誤認油門為煞車，而以時速近七十公里之速度自後追撞同向
    在前停車等待綠燈通行之由姚嘉雯駕駛之六二九九─ＦＢ車號休旅車，致車上乘
    客丙○○受有右耳撕裂傷、右頰及頸部挫傷合併脊髓病變及第一、二腰椎外傷性
    椎間盤突出，並於接受第一、二腰椎椎間盤手術後，因頸椎受傷無法手術治療，
    經復健治療一年後仍四肢無力，有中樞神經系統機能極度障礙，為維持日常生活
    活動，須他人廿四小時扶助而達重傷害之程度。丁○○於肇事後，即託人報案，
    並留於現場，於犯罪偵查機關未發覺前，主動向到場處理之警員乙○○坦承其為
    肇事者，自首而接受裁判。
二、案經丙○○訴請臺灣臺中地方法院檢察署檢察官偵查起訴。
    理  由
一、訊據被告丁○○對於因過失追撞前車並肇事故之右開事實均坦承不諱，惟辯稱：
    被害人之脊髓病變及第一、二腰椎椎間盤突出非本件車禍所造成，而是被害人原
    來就有之疾病云云。惟查右揭事實業據告訴人丙○○指訴在卷，並有道路交通事
    故調查報告表（一）（二）、道路交通事故現場圖、警製經被告簽名之肇事現場
    草圖、肇事經過說明等資料各一件、現場照片六張及光田綜合醫院九十一年十一
    月廿八日出具、太慶醫院九十二年九有七日出具、童綜合醫院九十二年九月十八
    日出具之診斷證明書各一件、童綜合醫院同日出具之勞工保險殘廢診斷書一件在
    卷可稽。按汽車行駛時，駕駛人應注意車前狀況，隨時採取必要之安全措施；行
    車速度，依標誌之規定，道路交通安全規則第九十四條第三項、第九十三條第一
    項分別定有明文。被告駕車，自應注意上開規定，且依當時天候晴、有暮光、視
    距良好、路面無缺陷等情形，應非不能注意，而被告竟疏未注意，仍以時速近七
    十公里之速度追撞前車，致肇事故，其有過失甚為顯然。
二、被告雖另辯稱被害人丙○○之部分傷勢應該不是車禍造成，而係被害人之宿疾云
    云，惟查：
（一）經本院向被害人丙○○一向就診之甲○○○調閱病歷，被害人於九十一年十一
      月廿七日就診以前雖曾因有背挫傷、疑似頸部椎間盤疾患等情而接受按摩等物
      理治療，惟並無上肢無力麻木及兩側下肢無力之症狀，而經訊問該診所之醫師
      即證人王維慶，亦明確證稱：九十一年十一月廿七日被害人就診，脖子很痛，
      不能動，當時先以肌膜炎來治療，有用一些止痛的藥，但是情況沒有好轉，走
      路會比較僵硬，手會發抖，這情形跟以前不同，走路是屬於上神經元的問題，
      可能是屬於腰椎一、二節以上的問題等語，此亦有九十一年十一月廿七日及之
      前之病歷記載可參，足見車禍前後被害人所表現出來的臨床症狀確有重大不同
      。
（二）而經訊問證人即童綜合醫院之主治醫師陳鴻鑫亦證稱：病人有兩大病理，最大
      是在頸椎，是脊髓受損但不是骨頭斷掉，病人沒有辦法用外科解決，病人造成
      外傷性腰椎第一節、二節椎間盤突出，病人於九十二年三月十八日接受第一腰
      椎、第二腰椎的椎間盤切除手術，她的腰椎突出與頸椎在學理上應是同一事件
      所引起，我看整個資料，這是同一事件所發生，且合於理論。她的病主要是在
      頸椎，不是在腰椎，是脊髓的病變。頸椎受傷影響他的軀幹僵直及步態不穩及
      運動跟感覺不良。只要有鞭打效用，就有可能造成頸椎跟腰椎受傷，也可能骨
      頭沒有斷而裡面的脊髓受傷，且機率相當高。本件是脊髓受傷。她的腰椎不是
      骨刺，以我們的經驗，她是外傷引起的，一、二節比較可能是外傷性，手術的
      結果看來也是外傷性等語，核與卷附該院之病歷記載亦無不合。足見本件被害
      人本有之「疑似頸部椎間盤疾患」卻因本件車禍造成脊髓病變，並因而產生外
      在之肢體麻木無力之情形，後經檢查得知併造成腰椎第一、二節間之椎間盤突
      出，此部分雖經手術治療切除，惟頸椎受傷卻無法以手術治療，仍持續惡化，
      經復健治療一年後仍四肢無力，有中樞神經系統機能極度障礙，為維持日常生
      活活動，須他人廿四小時扶助而達重傷害之程度。且經本院向童綜合醫院函查
      ，亦覆以：病患丙○○所受之傷害已達重傷之程度，此傷害確為高速外傷所致
      等語，有該院覆函在卷可稽。
（三）而本院雖另向九十一年十一月廿四日車禍當天為被害人為急診處理之光田綜合
      醫院函查，覆以：病患丙○○所受傷害未達重傷害程度云云，惟查該院於車禍
      當天僅為被害人照臉部及頸椎之Ｘ片，而對於神經方面之損害並非Ｘ光檢查所
      能得知，而被害人九十一年十一月廿四車禍當天下午八時五十八分到院，同日
      下午九時四十分即離院，之後並無至該院就診，則在不到一小時之時間內，被
      害人所受傷痛的感覺，可能還沒有發展至最痛之程度，故尚難以此覆函即認定
      被害人並未致重傷之情況，或其重傷與車禍無因果關係。
（四）而依車禍發生時，被害人所搭之車係處於停止狀態，被告於警製交通事故談話
      紀錄表稱其行車速度為約七十公里，此於審理中亦為被告所坦承，而被告於案
      發現場亦承認「係誤認油門為煞車而追撞乙車」（見偵卷第十八頁），經警載
      於肇事經過欄並經雙方當事人簽名，足見被告之車當時衝撞力應甚大，而被害
      人本有頸部舊疾患，其遭此撞擊後亦受有頸部挫傷、右耳撕裂傷、右頰挫傷等
      傷害，自可能導致頸椎之病變，且有因此導致腰椎第一、二節間之椎間盤突出
      之可能。而以脊椎壓迫神經之情況，本有可能日趨嚴重，被害人於九十一年十
      一月廿七日門診以前既無上下肢麻木無力之情，而之後卻因而持續門診治療，
      並於同年十二月十四日住院治療，均未改善，因疼痛難忍後對腰椎採取手術方
      式治療，亦可理解，雖手術時間距車禍發生時間達三、四月之久，亦難認非因
      車禍導致。而頸椎部分雖終未手術治療，然亦無法藉復健使其痊癒，以被害人
      車禍前後外顯現象之顯然不同，其所受傷害確因本件車禍導致應可認定。
（五）而若非被害人有需要，醫師當無冒險為被害人開不必要之刀之理，綜上所述，
      被告所辯被害人之受傷非車禍引起云云，尚難採信，其請求將本案再送台中榮
      民總醫院神經外科鑑定等，本院認事證已明，並無再予調查之必要。而被告撞
      及原有頸椎疾患之被害人，並因而加重其病情，此種情形所造成之重傷害與被
      告之過失行為仍具有相當因果關係，事證已明，被告過失傷害犯行堪以認定。
二、核被告所為，係犯刑法第二百八十四條第一項後段之過失傷害致重傷罪。又被告
    於肇事後即託人報案並留於現場向到場處理之警員乙○○坦承肇事並接受偵訊，
    於犯罪偵查機關未發覺前，自首而接受裁判，亦據證人乙○○到庭證述屬實，應
    依法減輕其刑。爰審酌被告之過失程度、所生之危害、肇事後之態度，且被告尚
    未與被害人達成民事和解賠償等一切情狀，判處如主文所示之刑，以資懲儆。
三、依刑事訴訟法第二百七十三條之一第一項、第二百九十九條第一項前段，刑法第
    二百八十四條第一項後段、第六十二條前段，罰金罰鍰提高標準條例第一條前段
    ，判決如主文。
本案經檢察官戊○○到庭執行職務。
中      華      民      國      九十三      年      四    月    廿一    日
                                 臺灣台中地方法院交通法庭
                                        法  官  王靜秋
右正本證明與原本無異。
如不服本判決，應於送達後十日內向本院提出上訴狀（須附繕本），上訴於台灣高等
法院台中分院。
中      華      民      國      九十三      年      四    月    廿一    日
                                        書記官
附錄論罪科刑法條
刑法第二百八十四條第一項
因過失傷害人者，處六月以下有期徒刑、拘役或五百元以下罰金，致重傷者，處一年
以下有期徒刑、拘役或五百元以下罰金。
